臺灣臺中地方法院刑事判決　96年度交訴字第146號
公　訴　人　臺灣臺中地方法院檢察署檢察官
被　　　告　甲○○
上列被告因公共危險案件，經檢察官提起公訴（九十六年度偵字
第四七三五號），被告於本院受命法官行準備程序時自白犯罪，
經合議庭裁定由受命法官獨任適用簡式審判程序，判決如下：
    主    文
甲○○駕駛動力交通工具肇事，致人受傷而逃逸，累犯，處有期
徒刑柒月。
被訴過失傷害部分，公訴不受理。
    犯罪事實
一、甲○○前因強盜、竊盜案件，分別被判處有期徒刑五年四月
    、二年，經定應執行有期徒刑七年二月確定，於民國（下同
    ）九十四年六月二十六日執行完畢，仍不知警惕。甲○○本
    應注意駕駛車輛行經道路發生臨時障礙時，應減速慢行作隨
    時停車之準備，並應遵守道路速度限制，更應隨時注意車前
    狀況隨時採取必要之安全措施，並保持安全之行車距離，甲
    ○○亦預見如未謹慎行駛將因而發生車禍致人受傷，依當時
    情形亦無不能注意之情形，竟疏未注意及此，竟於九十六年
    一月九日二十二時六分許，駕駛車號ＸＷ－六三八九號自用
    小客車沿臺中市○○路往建功路之方向行駛時，適有乙○○
    騎乘車號ＮＯＡ－○九七號重型機車同向行經該路段忠勇路
    八之二號前，甲○○駕駛車輛，行經上開路面遇有路面刨除
    施工之道路障礙路段，竟以時速八十公里之速度行駛，並自
    後追撞乙○○所騎乘之重型機車，致乙○○人車倒地，受有
    頭部撞傷合併腦震盪及左手腕、右大腿、右膝、右腳踝擦挫
    傷等之傷害（傷害部分業據告訴人撤回告訴，另為不受理判
    決）。詎甲○○駕駛上開動力交通工具肇事並致人受傷後，
    未停留現場救護已受傷之乙○○，竟基於肇事逃逸之犯意，
    駕駛上開自用小客車沿忠勇路往北之方向逃逸，嗣經路人提
    供車號經警調閱監視器後循線查獲。
二、案經乙○○訴由臺中市警察局第四分局報告臺灣臺中地方法
    院檢察署檢察官偵查起訴。
    理    由
壹、有罪部分：
一、上揭肇事逃逸之犯罪事實，已據被告甲○○於本院審理中供
    認不諱，核與告訴人乙○○指訴之情節相符，並有林新醫院
    診斷證明書一份、道路交通事故現場圖、道路交通事故調查
    報告表（一）（二）各一份、現場相片七張、肇事車輛相片
    五張附卷可稽。按汽車駕駛人駕駛汽車肇事致人受傷或死亡
    ，應即採取救護或其他必要措施，並向警察機關報告，不得
    駛離或逃逸，道路交通管理處罰條例第六十二條第一項定有
    明文。又因道路交通事故之發生，常非於己之鄰親家里，時
    有告救不能情事，乃科以肇事者須即採取救護或其他必要措
    施，並應向警察機關報告之法定義務，以防因就醫延誤致生
    無謂傷亡，並俾得通知傷亡者家屬到場，以明責任，是凡肇
    事人於行車肇事致人受傷或死亡，未即採取救護或其他必要
    措施，並向警察機關報告，即駕車逃逸者，均應依該規定處
    罰，至其嗣後是否受刑事訴追及已否與被害人達成民事和解
    ，賠償損失，對其應受處罰乙節，並不生影響。職是之故，
    汽車駕駛人駕駛汽車肇事，不論其責任之歸屬為何，即有義
    務留在肇事現場，採取救護或其他必要措施，並向警察機關
    報告，以維護他人之生命與其他用路人之交通安全。其立法
    目的，既係促使駕駛人於肇事致死傷後，能對被害人即時救
    護，報告警察機關，以減少死傷，是該罪之成立祇以行為人
    有駕駛動力交通工具肇事，致人死傷而逃逸之事實為已足，
    至行為人之肇事有否過失，則非所問（最高法院九十二年度
    臺上字第四四六八號刑事判決參照）。本件被告甲○○駕駛
    車輛撞擊被害人乙○○致其人車倒地，被害人騎乘之機車並
    無如汽車有板金，防護力明顯較汽車為弱，機車遭碰撞後人
    、車倒地，機車騎士身體與地面摩擦或遭機車壓下，一般而
    言非死即傷，被告既知肇事造成被害人人、車倒地，對被害
    人當場受有傷害自已有認識，其竟未採取救護或其他必要措
    施，並向警察機關報告，即竟行駕車離去嗣經警循線查獲，
    其肇事逃逸已甚灼然。是被告肇事逃逸之犯行，堪以認定。
二、核被告甲○○所為，係犯刑法第一百八十五條之四之肇事逃
    逸罪。又被告前因強盜、竊盜案件，分別被判處有期徒刑五
    年四月、二年，經定應執行有期徒刑七年二月確定，於九十
    四年六月二十六日執行完畢，有臺灣高等法院被告全國前案
    紀錄表及臺灣臺中地方法院檢察署刑案資料查註紀錄表在卷
    可考。被告於前案受有期徒刑之執行完畢，於五年內故意再
    犯本件有期徒刑以上之罪，為累犯，依刑法第四十七條第一
    項之規定加重其刑。爰審酌被告甲○○肇事後更棄被害人乙
    ○○於不顧，其罪行甚重，惟念其犯罪後業與被害人達成和
    解，被害人表示不願追究，取得被害人諒解，犯罪後態度尚
    稱良好等一切情狀，從輕量處如主文所示之刑。
貳、不受理部分：
一、公訴意旨另以：被告甲○○本應注意駕駛車輛行經道路發生
    臨時障礙時，應減速慢行作隨時停車之準備，並應遵守道路
    速度限制，更應隨時注意車前狀況隨時採取必要之安全措施
    ，並保持安全之行車距離，被告亦預見如未謹慎行駛將因而
    發生車禍致人受傷，依當時情形亦無不能注意之情形，竟疏
    未注意及此，竟於九十六年一月九日二十二時六分許，駕駛
    車號ＸＷ－六三八九號自用小客車沿臺中市○○路往建功路
    之方向行駛時，適有被害人乙○○騎乘車號ＮＯＡ－○九七
    號重型機車同向行經該路段忠勇路八之二號前，被告駕駛車
    輛，行經上開路面遇有路面刨除施工之道路障礙路段，竟以
    時速八十公里之速度行駛，並自後追撞被害人所騎乘之重型
    機車，致被害人乙○○人車倒地，受有頭部撞傷合併腦震盪
    及左手腕、右大腿、右膝、右腳踝擦挫傷等之傷害。因認被
    告甲○○涉有刑法第二百八十四條第一項前段之過失傷害罪
    嫌等語。
二、按告訴乃論之罪，告訴人於第一審辯論終結前，得撤回其告
    訴；又告訴經撤回者，應諭知不受理之判決，刑事訴訟法第
    二百三十八條第一項、第三百零三條第三款，分別定有明文
    。本件被告甲○○經檢察官依刑法第二百八十四條第一項前
    段之過失傷害罪提起公訴，依刑法第二百八十七條前段之規
    定，須告訴乃論。茲據告訴人乙○○於本院審理時當庭撤回
    其告訴，有本院審判筆錄附卷可稽，揆諸首開說明，爰諭知
    不受理之判決。
據上論斷，應依刑事訴訟法第二百七十三條之一第一項、第二百
九十九條第一項前段、第三百零三條第三款，刑法第一百八十五
條之四、第四十七條第一項，判決如主文。
本案經檢察官郭景東到庭執行職務。
中　　華　　民　　國　　96　　年　　6 　　月　　20　　日
                  交通法庭  法　官  張清洲
以上正本證明與原本無異。
如不服本判決，應於送達後十日內向本院提出上訴狀（須附繕本
），上訴於臺灣高等法院臺中分院。
                            書記官　沈筱玲
中　　華　　民　　國　　96　　年　　6 　　月　　20　　日
附錄論罪科刑法條
刑法第一百八十五條之四：
駕駛動力交通工具肇事，致人死傷而逃逸者，處六月以上五年以
下有期徒刑。
